臺灣高等法院臺南分院刑事判決　　　　 96年度上訴字第665號
上　訴　人　臺灣臺南地方法院檢察署檢察官
被　　　告　甲○○
　　　　　　　　　　　之1
選任辯護人
即扶助律師　郭常錚　律師
上列上訴人因被告違反槍砲彈藥刀械管制條例案件，不服臺灣臺
南地方法院95年度訴字第1769號中華民國96年5月2日第一審判決
（起訴案號：臺灣臺南地方法院檢察署95年度偵緝字第415號）
，提起上訴，本院判決如下：
     主  文
上訴駁回。
    理  由
一、公訴意旨略以：被告甲○○明知具有殺傷力之改造槍枝為槍
    砲彈藥刀械管制條例第4條第1項所管制之物品，非經中央主
    管機關許可，不得擅自製造、持有，竟基於製造、持有可發
    射子彈具有殺傷力之改造手槍之犯意，於民國（下同）94年
    8月間某日，在臺南市○○區○○路5段「捷豹玩具模型店」
    ，以新臺幣（下同）31,000元之價格，購得仿BERETTA廠
    92FS型半自動手槍之模型槍枝2支，隨即將上開物品持往臺
    南市○○街35號共同被告王正中住處，並與共同被告王正中
    （因犯槍砲彈藥刀械管制條例第8條第1項之罪，經臺灣臺南
    地方法院於95年10月19日以95年度訴字第484號判決判處有
    期徒刑9年）共同基於製造槍枝之犯意聯絡，推由共同被告
    王正中將上開模型槍枝改造為可發射子彈、具有殺傷力之改
    造手槍2把完成後，被告甲○○再自王正中處收受其中如附
    表所示之改造手槍1把，並將之藏放於其向共同被告王正中
    所借用之車牌號碼4626-LY號自用小客車後車廂之夾層內，
    作為防身之用，而未經許可持有前開槍枝。嗣被告甲○○因
    妨害公務案件（臺灣臺南地方法院以95年度簡字第1699號判
    決判處有期徒刑3月確定），棄車逃逸，經警將車輛拖往臺
    南市警察局交通隊拖吊場停放保管，直至95年1月23日，由
    共同被告王正中同意搜索，並帶同員警自前開車輛後車廂內
    右側板金旁之夾層起獲如附表所示之改造手槍1枝及不具殺
    傷力之子彈6顆，始查悉上情。因認被告甲○○涉嫌違反槍
    砲彈藥刀械管制條例第8條第1項之製造槍枝罪嫌云云。
二、按證人、鑑定人依法應具結而未具結者，其證言或鑑定意見
    ，不得作為證據；又被告以外之人於審判外之言詞或書面陳
    述，除法律有規定者外，不得作為證據，刑事訴訟法第158
    條之3、第159條第1項分別定有明文。次按刑事審判上之共
    同被告，係為訴訟經濟等原因，由檢察官或自訴人合併或追
    加起訴，或由法院合併審判所形成，其間各別被告及犯罪事
    實仍獨立存在。故共同被告對於其他共同被告之案件而言，
    為被告以外之第3人，本質上屬於證人（最高法院94年度臺
    上字第5941號判決要旨參照）。查依公訴人主張被告甲○○
    與共同被告王正中之於本件製造槍枝罪嫌具有共同正犯之關
    係，依前開說明，共同被告王正中對於本件被告甲○○而言
    ，係屬被告甲○○以外之人，則證人即共同被告王正中於警
    詢所為之證述，除未經法定具結程序外，尚屬被告甲○○以
    外之人於審判外之陳述，而未具有其他法定得為證據之情形
    ，且經被告辯護人主張無證據能力，是以，依前開法條規定
    ，證人即共同被告王正中於警詢之證述無證據能力，合先敘
    明。
三、次按犯罪事實應依證據認定之，無證據不得認定其犯罪事實
    ；不能證明被告犯罪者，應諭知無罪之判決，刑事訴訟法第
    154條第2項、第301條第1項分別定有明文。又按刑事訴訟法
    第161條第1項規定檢察官就被告犯罪事實，應負舉證責任，
    並指出證明之方法。對於其所訴之被告犯罪事實，應負提出
    證據及說服之實質舉證責任，倘所提出之證據，不足為被告
    有罪之積極證明，或其闡明之證明方法，無從說服法官以形
    成被告有罪之心證，基於無罪推定之原則，自應為被告無罪
    判決之諭知。而所謂認定犯罪事實之證據，係指足以認定被
    告確有犯罪行為之積極證據而言，如未發現相當證據，或證
    據不足以證明，自不能以推測或擬制之方法，以為裁判基礎
    。再者，刑事訴訟上證明之資料，無論其為直接證據或間接
    證據，均須達於通常一般人均不致於有所懷疑，而得確信其
    為真實之程度，始得據為有罪之認定，若其關於被告是否犯
    罪之證明未能達此程度，而有合理性懷疑之存在，致使無從
    形成有罪之確信，根據「罪證有疑，利於被告」之證據法則
    ，即不得遽為不利被告之認定，其以情況證據（即間接證據
    ）斷罪時，尤須基於該證據在直接關係上所可證明之他項情
    況事實，本乎推理作用足以確證被告有罪，方為合法，不得
    徒憑主觀上之推想，將一般經驗上有利被告之其他合理情況
    逕予排除，合先敘明。
四、公訴人認被告甲○○涉犯槍砲彈藥刀械管制條例第8條第1項
    製造槍枝罪嫌，無非以證人即共同被告王正中證述其與被告
    共同製造槍彈，證人即警員李曜丞、陳志賢、魏國展證述被
    告駕車衝撞員警及起獲附表所示改造槍枝之過程，以及內政
    部警政署刑事警察局之槍枝鑑定報告為其主要論據。然訊據
    被告甲○○固坦承於94年10月21日駕駛前開車輛衝撞員警乙
    情，惟否認有何與證人王正中共同製造槍枝之犯行，辯稱：
    其向證人王正中商借前開車輛搭載其女友梁靜文至醫院產檢
    ，回程巧遇員警盤查，因車內藏有毒品為免查獲，始衝撞員
    警，嗣後前開車輛均交由員警處理，其就前開車輛後車廂藏
    有改造手槍並不知情，雖之前曾交付2把模型槍予證人王正
    中，然未曾要求證人王正中為其改造槍枝等語。經查：
  (一)證人王正中固於偵查中具結證述：「被告甲○○於94年8月
    買模型槍給我，由我改造完成後，在我家交給甲○○的」、
    「（為何要幫甲○○改造手槍？）只是朋友，他知道我在改
    造，我未收任何代價」等語（見偵緝字第415號卷第25-26頁
    ），然證人王正中於原審審理時翻異其詞改證稱：「（是否
    知道甲○○曾持有2把模型手槍？）在94年時知道。我只知
    道有一把手槍。」、「（該把手槍，被告有無借給你？）有
    ，甲○○要我幫他改造，但我沒有幫他。」、「（你從未幫
    甲○○改過手槍？）他之前曾拿過來，但我還給他，沒有幫
    他改造。」、「（你今日陳述沒有幫被告改造手槍，為何在
    警、偵都陳述有幫他改？）我只是要警員增加相信槍是甲○
    ○的，因為槍本來就是甲○○的。」、「（你所陳述的槍枝
    就是本案帶警員前往查扣之槍枝？）應該是。」等語（見原
    審卷第136-138頁），完全否認與被告甲○○有改造手槍之
    犯意聯絡，反證稱附表所示槍枝係被告甲○○自行持有者，
    顯與其於偵查中證述內容相左，是以，證人即共同被告王正
    中所為前開證述內容是否可信已然成疑。
  (二)其次，附表所示之槍枝係於證人王正中所有之車牌號碼
    4626-LY號自小客車後車廂內右側板金旁所起出者，此業經
    證人即執行搜索之員警魏國展於原審證述無誤，並有車籍作
    業系統—查詢認可資料1份，以及臺南市警察局第六分局於
    95年12月26日南市警六刑字第09546250110號函檢送之搜索
    扣押筆錄、扣押物品目錄表各1份、搜索現場照片2幀附卷可
    參。而觀諸藏匿附表所示槍枝之地點，十分隱密，不易發現
    ，若非親自藏匿者，實難尋獲，此由被告甲○○於94年10月
    21日下午4時30分許，駕駛車牌號碼4626-LY號自小客車，行
    經臺南市○○街時，因故衝撞員警後棄車逃逸，經警將車輛
    拖至臺南市警察局交通隊拖吊場保管前，曾經搜索車內物品
    ，並未查獲附表所示之槍枝可見，亦經證人即承辦員警李曜
    丞、楊國銓於原審到庭證述明確，並有臺南市警察局第二分
    局於96年2月8日南市警二刑字第09642110950號函覆暨函送
    之搜索照片各1份可資佐憑，是以，前開車輛既係證人即共
    同被告王正中所有，被告甲○○僅短暫向其借車使用（公訴
    人就該車係94年10月21日始由王正中交由被告甲○○使用乙
    節亦不爭執，見原審卷第134頁不爭執之事項三），若附表
    所示槍枝係被告甲○○所有，怎會將槍枝藏匿在證人王正中
    所有之車輛後車廂內，而造成拿取之不便？
  (三)雖證人即共同被告王正中證稱：前開車輛均交由被告甲○○
    使用，其僅為登記名義人云云，然證人王正中於被告甲○○
    涉犯妨害公務案件，於第1次警詢時均證稱前開車輛係借予
    被告甲○○使用（見台南市警察局第二分局南市警二刑偵字
    第094422426號刑事偵查卷第15頁），是以，證人王正中於
    原審審理中之前開證述顯與之前尚未查獲槍枝前之證詞有出
    入；況證人王正中亦證稱該車登記於其名下並以其為貸款名
    義人，然貸款實際上均由被告甲○○所繳納云云，惟證人王
    正中就貸款之金融機構名稱卻證稱已忘記了（見原審卷第
    146頁），自難透過該車貸款繳納情形以驗證其證詞之真偽
    ，即無其他證據足以佐證證人王正中證詞之真實，自難僅以
    證人王正中前後不一之證詞遽論該車確為被告甲○○所保管
    使用中。
  (四)再者，員警乃依線報指出共同被告王正中所駕駛之車輛內藏
    匿有毒品，始於94年10月21日下午4時許，在臺南市○○路
    攔檢被告所駕駛之前開車輛一節，業經證人即承辦員警楊國
    銓、李耀丞於原審審理時到庭證述明確，足徵員警追查被告
    時，並無其他線報顯示被告涉嫌製造或持有改造槍枝，且被
    告亦因吸食毒品入監觀察勒戒，有被告前案紀錄表在卷可稽
    ，益證被告抗辯其因持有毒品避免為警查緝，始駕車衝撞員
    警一事，應屬實情。反觀證人王正中乃因涉嫌製造槍枝，經
    檢舉為警於95年1月17日下午5時許，持臺灣臺南地方法院法
    官核發之搜索票至證人王正中住處查獲製造槍枝、子彈所用
    之工具，其後，於95年1月23日經證人王正中主動供出另藏
    有槍枝，而同意至前開車輛後車廂起出附表所示之槍枝等情
    ，亦有臺南地方法院95年度訴字第48號刑事判決在卷足憑，
    復經證人王正中、魏國展於原審證稱無訛，可見除證人王正
    中唯一指證外，在此之前，尚無任何情報顯示被告有涉犯製
    造槍枝之嫌。
  (五)此外，佐以被告於94年10月21日駕駛前開車輛衝撞員警時，
    另毀損案外人林原德、孫恬婉所有之車牌號碼9352-KB號、
    3087-JP號自小客車車體一節，亦經調閱臺灣臺南地方法院
    95年度簡字第1699號刑事案卷查核明確，而前開毀損車輛之
    修復價格分別為11萬餘元、5千餘元，被告因無力負擔，僅
    賠償被害人孫恬婉5千餘元，至被害人林原德受損部分，則
    由證人王正中代被告賠償，然因被告遲遲未將賠償金額給付
    予證人王正中，以致證人王正中心生不滿；且證人王正中既
    亦因犯槍砲彈藥刀械管制條例第8條第1項之罪，其本身本極
    有可能持有槍枝，且其就「（為何會突然告訴員警車內有槍
    枝？）」係證稱：「因我想如果我原有的槍砲已被查獲，如
    果再搜索出該槍枝，對我會不利。」（見原審卷第147頁）
    ，亦經證人王正中於原審審理時到庭證述明確，足徵證人王
    正中不僅與被告有私怨，且又是該車所有權人，該車內藏放
    槍枝與其有利害關係，自有虛偽證述之動機。另由證人王正
    中於其所犯槍砲彈藥刀械管制條例案件，於臺灣臺南地方法
    院審理（95年度訴字第484號）時，自始均坦承該案判決附
    表所示槍枝為其製造者，惟於宣判後，證人王正中竟不服提
    起上訴，並翻異其詞改稱其未製造槍枝，希望上訴審得改判
    為持有槍枝之罪等情，亦經證人王正中於原審審理時證述明
    確，並有該案判決在卷可稽，益證證人王正中於偵查及原審
    審理時相異證述，除與被告間代償賠償金之糾紛外，更有為
    己脫罪之動機與利害關係，是以，不論證人王正中於偵查或
    本院審理時所為之證述俱無法盡信。
  (六)再輔以不論依證人王正中於偵查中所證：係伊將槍枝改造完
    成，交付被告後，被告再藏匿至後車廂內，或於原審審理中
    所稱：係被告自行持有附表所示槍枝，並藏匿於後車廂內等
    情。倘若屬實，附表所示槍枝暨包覆槍枝所用之衛生紙、黑
    色皮包，應佈滿被告之指紋，然因員警執行搜索過程中，未
    使用手套，即接觸拿取皮包、衛生紙、槍枝，以致無法進行
    指紋採證等情，業據證人即執行搜索員警魏國展於原審審理
    時到庭證述明確，自無法以鑑定指紋方式判別被告有無接觸
    過附表所示槍枝，以證明證人王正中前開證述之真實性，附
    此敘明。
  (七)綜上各節說明，證人王正中所為前開證述前後相異而無法盡
    信外，證人王正中本身亦有虛偽證述之動機（該槍枝非被告
    甲○○持有，即係其所持有），復查無其他積極證據以佐證
    證人王正中證述之真實性。因此，本案單憑證人王正中前後
    相異之證述，並不能令本院形成被告甲○○確有製造或持有
    改造槍枝之有罪心證。雖附表所示槍枝經囑託內政部警政署
    刑事警察局鑑定結果認係可擊發適用之子彈，具有殺傷力一
    節，此有該局95年3月4日刑鑑字第0950017752號槍彈鑑定書
    1份在卷可按，然因無法證明被告確有製造或持有如附表所
    示之槍枝，縱該槍枝具有殺傷力，亦無法據此推認被告甲○
    ○有製造或持有具有殺傷力之槍枝犯行。
五、綜上所述，被告甲○○所辯，尚非無據。公訴人認被告涉犯
    槍砲彈藥刀械管制條例第8條第1項之罪嫌所憑之證據資料，
    經本院調查證據結果，並不能證明被告有何前開犯行。此外
    ，復無其他積極證據可資證明被告確有公訴人所指犯行，則
    依犯罪事實應以證據為其認定基礎，如積極證據不足以證明
    被告犯罪，而依調查所得資料，在一般生活經驗上尚非不得
    另為其他有利被告之推定，本於罪疑惟無之法則，即應依法
    為無罪判決之諭知。揆之前揭說明，被告犯罪尚屬不能證明
    ，原審因而諭知無罪判決，經核於法並無不合，檢察官上訴
    意旨，仍執前詞，指摘原判決不當，為無理由，應予駁回。
據上論結，應依刑事訴訟法第368條，判決如主文。
本案經檢察官邱克斌到庭執行職務。
中　　華　　民　　國　　96　　年　　10　　月　　11　　日
                  刑事第二庭    審判長法　官  葉居正
                                      法　官  郭千黛
                                      法　官  洪碧雀
以上正本證明與原本無異。
檢察官如不服本判決，應於收受本判決後十日內向本院提出上訴
書。其未敘述上訴理由者並得於提起上訴後十日內向本院補提理
由書。
　　　　　　　　　　　　　　　　　　　書記官  李梅菊
中　　華　　民　　國　　96　　年　　10　　月　　11　　日
附表：公訴人所指被告改造及持有之改造手槍
┌──────────┬───────┬──────┐
│槍枝名稱            │槍枝編號      │備        註│
├──────────┼───────┼──────┤
│仿BERETTA廠92FS型半 │第0000000000號│具有殺傷力。│
│自動手槍            │              │            │
└──────────┴───────┴──────┘
